最高法院刑事判決　　　　　　　　　　　　　　　九十一年度台上字第二九一六號
　　上　訴　人　丙○○
　　　　　　　　乙○○
　　　　　　　　甲○○
　　　　　　　　丁○○
右上訴人等因竊盜案件，不服台灣高等法院台中分院中華民國九十一年一月十日第二
審更審判決 (九十年度重上更(五)字第五九號，起訴案號：台灣台中地方法院檢察署八
十三年度偵字第一二九六八、一二九七一、一二九七八、一四二七一、一六二八八、
一六七一○、一七二七九、一九四一一、一六二三○號 )，提起上訴，本院判決如左
：
    主  文
原判決撤銷，發回台灣高等法院台中分院。
    理  由
本件原判決認定上訴人丙○○、丁○○、乙○○、甲○○均為有犯罪習慣之人，意圖
為自己不法之所有，並基於概括之犯意，或由丙○○一人，或與陳劍文（業經判處罪
刑確定）、趙秀第（另由原審法院審理中）、謝平順、楊志誠等人，以二至五人不等
為一組之組合，單獨或共同於原判決附表一所示之犯罪時間、地點，以客觀上足以供
作兇器使用之大型鐵撬、大型起子等為工具，進入犯罪地點以破壞保險櫃及抽屜之方
式竊取財物，其中丙○○、乙○○、甲○○並恃以為生，而以之為常業。嗣經警查獲
，並扣得丙○○所有供犯罪所用如原判決附表五所示之工具等情。因而撤銷第一審關
於上訴人等部分之判決，改判論處丙○○、乙○○、甲○○共同常業竊盜（均累犯）
；丁○○連續結夥三人以上攜帶兇器毀越門扇竊盜（累犯）罪刑，固非無見。
惟查：(一)、有罪判決書所記載之犯罪事實，為論罪科刑適用法律之基礎，故凡與適用
法令有關之重要事項，必須詳加認定，明確記載，然後於理由內敘明認定犯罪事實所
憑之證據及認定之理由，始足為適用法令之依據。若事實未有記載，而理由加以說明
，為理由失其依據。如事實有記載，理由未予說明，則為理由不備，按諸刑事訴訟法
第三百七十九條第十四款規定，其判決當然為違背法令。原判決事實欄認定記載上訴
人等有原判決附表一所示之犯行，而原判決附表一及原審法院前審八十八年度重上更
(四)字第一號刑事判決附表一均無所謂編號犯罪事實之記載，但原判決理由二之４卻
說明如原審法院八十八年度重上更(四)字第一號刑事判決附表一編號部分所示之犯行
，非惟據上訴人等於警訊坦承不諱，並經上訴人及共犯嗣後於檢察官訊問時再次自白
確認無訛，有各該訊問筆錄可按云云，而據為認定上訴人等有所謂該編號所示犯行之
基礎，已有未合。(二)、原判決理由欄之論述，部分僅就原審法院前審八十八年度重上
更(四)字第一號刑事判決附表一編號之犯行為論述說明，但對於原判決附表一與所謂原
審法院八十八年度重上更(四)字第一號刑事判決之附表一各編號所載上訴人等犯罪之內
容是否完全相同或有如何之關聯，原判決未加論述敘明，致原判決對於認定上訴人等
各次犯罪所憑之證據及理由之論述有無違背法令之情形不明，本院無從為其適用法律
當否之判斷，自有可議。(三)、科刑判決所認定之事實，與所採用之證據不相適合者，
即屬證據上之理由矛盾。原判決理由二之２謂如原判決附表一編號８所示之犯行業據
丙○○於警訊時自白，並說明採為認定其有該次犯行之重要論據之一，核與丙○○之
各次警訊筆錄，並無關於此部分犯罪自白之記載，及甲○○在警訊時供稱該次係伊與
張心德二人共同行竊等語（台中縣警察局烏日分局八十三年九月二十三日烏警刑字第
一三四五七號偵查卷甲○○八十三年八月二十五日筆錄）之卷內筆錄資料不盡相符，
實情如何？原審未詳加究明釐清，遽為前開不利於丙○○之認定，亦有可議。又原判
決二之２說明丁○○於警訊、檢察官偵查或原審法院前審調查時，供承有原判決附表
一編號、、所示各次犯行，核與被害人彭金玫、陳瀅如、林清村等人指述之情
節相符云云，而據為其論罪科刑之依據。惟原判決附表一編號指丁○○與謝平順在
彰吉生鮮市場竊得新台幣（下同）六萬元，核與被害人陳瀅如所稱其經營之彰吉生鮮
市場被竊十五萬元等語（台灣台中地方法院檢察署八十四年度偵字第四六五六號偵查
卷影印卷陳瀅如八十四年一月十七日警訊筆錄），不盡相符，原判決未說明其取捨、
認定之依據及理由，難謂適法。(四)、有罪之判決書，對被告有利之證據不採納者，應
說明其理由，為刑事訴訟法第三百十條第二款所明定。故有罪判決書對於被告有利之
證據，如不加採納，必須說明其不予採納之理由，否則即難謂無判決不備理由之違誤
。是事實審法院應於審判期日就被告否認犯罪所為足以影響判決之有利辯解事項與證
據，予以調查，而於有罪判決理由內詳加論列，否則率行判決，即屬於法有違。甲○
○於原審此次更審時僅承認有第一審判決附表一編號二十九、四十六兩次犯行，辯稱
第一審判決附表一編號四十六部分趙秀第沒有參與，並聲請傳訊趙秀第作證（原審法
院重上更(五)字卷第一一八頁），原審亦認有調查之必要，而向台灣台中監獄提訊無著
後，即未再予傳訊，且未於判決內說明不予傳訊調查之理由，遽認甲○○、丙○○、
乙○○與趙秀第均係該次犯罪之共同正犯，尚嫌速斷，並有理由不備之可議。上訴人
等上訴意旨分別指摘原判決關於其本人部分不當，尚非全無理由，應認原判決仍有撤
銷發回更審之原因。至原判決理由說明對於上訴人等不另為免訴及無罪之諭知部分，
基於審判不可分之原則，併予發回。上訴人丁○○部分雖屬刑事訴訟法第三百七十六
條第二款所列之案件，惟於修正刑事訴訟法施行前，原得上訴於第三審法院，且已繫
屬於法院，依刑事訴訟法施行法第五條第一項規定，仍應依施行前之法定程序終結之
，附此敘明。
據上論結，應依刑事訴訟法第三百九十七條、第四百零一條，判決如主文。
中      華      民      國    九十一    年      五      月     三十     日
                              最高法院刑事第三庭
                                  審判長法官  董  明  霈
                                        法官  林  茂  雄
                                        法官  王  居  財
                                        法官  李  伯  道
                                        法官  郭  毓  洲
      右正本證明與原本無異
                                              書  記  官
中      華      民      國    九十一    年      六      月      六      日
